臺灣桃園地方法院刑事判決　　　　　　 100年度交易字第84號
公　訴　人　臺灣桃園地方法院檢察署檢察官
被　　　告　徐育騰原名徐尉鈞.
選任辯護人　周嬿容律師
　　　　　　鄭世脩律師
上列被告因過失傷害案件，經檢察官提起公訴（99年度偵字第30
153 號），本院判決如下︰
    主  文
徐育騰因過失傷害人致重傷，處有期徒刑捌月。
    事  實
一、徐育騰於民國96年12月9 日晚間8 時許，駕駛車牌號碼4988
    -KU 號自用小客車，由桃園縣中壢市○○○街南向北方向行
    駛，行經溪州三街與普義路交岔路口時，原應注意車輛行駛
    時應遵守交通燈光號誌之指揮，不得闖越紅燈，且轉彎車應
    讓直行車先行，並應注意車前狀況，隨時採取必要之安全措
    施，而依當時天候晴，夜間有照明、柏油路面、路面乾燥無
    缺陷、道路無障礙物、視距良好等情況，並無不能注意之情
    事，詎徐育騰駕車行至上開設有交通燈光號誌之交岔路口時
    ，遇紅燈竟未停止仍闖越前行，復疏未注意車輛左前方是否
    有直行車通過交岔路口之車前狀況，即貿然闖越紅燈逕自右
    轉，適袁凱昌騎乘車牌號碼ME6-473 號重型機車，由普義路
    往東方向於車道外側直行進入該交岔路口時，因見徐育騰駕
    車闖紅燈突然自溪州三街巷口駛出，為免遭撞擊乃向左閃避
    並急煞，人車失控倒地滑行至對向車道內，適有郭宇豪駕駛
    車牌號碼GF-7988 號自用小客車由普義路往西方向行駛，因
    見袁凱昌突然滑入車道內，閃煞不及而撞擊袁凱昌，致袁凱
    昌受有頸椎第5 節骨折合併脊髓受傷、左側第2-3 肋骨骨折
    、左側肩胛骨骨折、左側肱骨骨折等傷害，經緊急送醫救治
    ，仍因脊髓損傷受有四肢不完全癱瘓之重大難治之重傷害。
    現場處理員警吳國禎未詳加調查，誤以事故發生後人車仍停
    留現場之徐育騰為目擊者，並未對之製作筆錄，僅留下徐育
    騰、在場目擊整個過程林維玲之電話，迄至97年2 月20日始
    通知徐育騰至警局製作筆錄，並將徐育騰資料存查，遲至98
    年11月17日始製作林維玲警詢筆錄，並通知袁凱昌，袁凱昌
    始知徐育騰之車號、姓名，乃於99年4 月20日向臺灣桃園地
    方法院檢察署檢察官提出告訴。
二、案經袁凱昌訴由臺灣桃園地方法院檢察署檢察官偵查後起訴
    。
    理  由
甲、程序方面：
一、按除簡式審判程序、簡易程序及刑事訴訟法第376 條第1 款
    、第2 款所列之罪之案件外，第一審應行合議審判，刑事訴
    訟法第284 條之1 定有明文；而刑法第284 條第1 項後段之
    過失致重傷罪，其最重本刑為1 年以下有期徒刑，乃屬刑事
    訴訟法第376 條第1 款所列之罪，是本件被告經檢察官起訴
    涉犯刑法第284 條第1 項後段之過失致重傷罪，依前揭規定
    ，即屬應行合議審判之例外，自得由本院以獨任法官之法院
    組織行本案通常審判程序，合先敘明。
二、證據能力：卷附道路交通事故現場圖及草圖（見他字卷第36
    、169 頁），係警員在職務上所製作，記載車禍現場有關車
    輛之位置、煞車痕、血跡... 等事實之書面資料，因員警有
    據實記載之義務，性質上可信性極高，且現場歷經相當時日
    ，由於日曬雨淋及其他車輛碾壓，欲現場重建，勢不可能，
    實有尊重現場圖紀錄之必要性，準此，道路交通事故現場圖
    及草圖為公務員職務上製作之紀錄文書，依刑事訴訟法第15
    9 條之4 第1 款規定，得為證據（臺灣高等法院研討意見參
    考）。觀諸卷附道路交通事故現場圖及草圖內容大致相符，
    草圖上記載「目擊者林小姐」「郭宇豪」「袁凱昌」「徐尉
    鈞（即被告）4988-KU 」聯絡電話，並標示「4988」係自溪
    州三街駛出之箭頭，可見警員吳國禎於案發現場繪製之草圖
    與依據草圖繪製之道路交通事故現場圖內容相符，又案發當
    時證人林維玲確實在場目睹案發經過，留在現場等員警到場
    後，確認被告所駕車輛未離開，並留下電話予員警始離去等
    情，亦據證人林維玲、吳國禎於偵查中證述明確（見他字卷
    第143 、176 頁，偵卷第10頁），被告之辯護人徒以現場草
    圖為員警根據證人林維玲事後證述才繪出，並未舉出員警依
    法製作之道路交通事故現場圖及草圖有何顯不可信之狀況，
    ，而主張無證據能力，自非可採。此外，本案所引用之供述
    及非供述證據，經本院依法踐行調查證據程序，檢察官、被
    告及辯護人均不爭執各該證據之證據能力（見本院卷第13頁
    反面），且亦查無依法應排除其證據能力之情形，是後述所
    引用證據之證據能力均無疑義，先予敘明。
三、是否逾告訴期間：
（一）按刑法第284 條第1 項後段之過失致重傷害罪，依同法第
      287 條前段規定為告訴乃論之罪。按告訴乃論之罪，其告
      訴應自得為告訴之人知悉犯人之時起，於6 個月內為之，
      刑事訴訟法第237 條第1 項定有明文。
（二）被告及辯護人主張：告訴人袁凱昌早已知悉被告年籍資料
      ，依證人吳國禎證述其去至醫院製作袁凱昌筆錄時已告知
      有目擊證人，並於製作林維玲筆錄前已告知袁凱昌及家屬
      林維玲電話，證人郭宇豪於案發當日已告訴員警吳國禎肇
      事者為在場之被告，證人袁凱昌證述案發時已知非郭宇豪
      肇事，而係自右側衝出之車輛等語，告訴人既於案發後3
      日即清醒，且與郭宇豪談和解時已知悉肇事者並非郭宇豪
      ，警員吳國禎於案發當日即留下林維玲、徐育騰等目擊證
      人資料，並於97年1 月18日前往醫院製作筆錄時有告訴袁
      凱昌，則自案發當時96年12月9 日起算6 個月，告訴人遲
      於99年4 月20日提告已逾告訴期間。
（三）告訴人及告訴代理人則主張：告訴人於車禍發生時即當場
      昏迷，其於97年1 月18日員警至醫院製作調查筆錄時，雖
      陳稱當時有1 部自用小客車從右邊巷道闖紅燈，所以往左
      閃避等語，依當時情形，告訴人對於該自用小客車車號、
      駕駛人為何人、是否構成犯罪均不確知，更遑論有何確實
      證據可提出告訴，又因警員吳國禎因法律素養欠缺，至少
      在98年11月17日林維玲出面作證前，均毫無將被告列為本
      件車禍肇事人之意思，此可觀被告警詢筆錄之製作格式自
      明，顯然吳國禎毫無將被告列為犯罪行為人之認識，況且
      依吳國禎於交通事故現場圖中僅繪製告訴人及郭宇豪之車
      輛相對位置，對於被告車輛位置、車號、姓名均無記載，
      吳國禎雖曾交付告訴人交通事故現場圖，告訴人仍不知被
      告之確切姓名及犯罪事實證據，無從提出告訴。嗣因告訴
      人癱瘓之傷害難有進步，告訴人母親乃求助傳統民間信仰
      為告訴人辦理祈福法會，需車禍相關人等之姓名、車號等
      資料，遂向吳國禎詢問，98年11月中旬吳國禎才告訴告訴
      人母親有1 位證人林小姐，並告知電話，告訴人之母乃與
      林維玲聯繫，請林維玲出面作證，嗣吳國禎表示林維玲於
      98年11月17日前往製作筆錄，告訴人之母並向吳國禎索取
      相關資料，吳國禎才郵寄標有被告之「C 車」及行經方向
      之現場圖（但未寄證人林維玲筆錄），告訴人之母自98年
      11月中旬知悉林姓證人及電話資料時起至99年4 月20日告
      訴人提出告訴，並未逾6 個月之告訴期間。又告訴人預慮
      民事請求權自車禍時起算即將逾2 年消滅時效，故於98年
      12月7 日先行寄發存證信函予被告請求民事賠償，此為日
      後舉證之預備，並非告訴人自始知悉被告之犯罪事實。
（四）按刑事訴訟法所定告訴期間，係自知悉犯人之時起算，並
      非自犯罪之時記算（最高法院24年上字第5483號判例要旨
      參照），所謂「知悉犯人」係指得為告訴人之人確知犯人
      之犯罪行為而言，以其主觀為標準，且其知悉必須達於確
      信之程度，故若事涉曖昧，雖有懷疑未得實證，因而遲疑
      未告，其告訴期間並不進行（最高法院28年上第919 號判
      例、71年台上第6590號判例參照）。經查，證人吳國禎於
      本院審理時證稱：伊到現場郭宇豪有表明車輛發生碰撞，
      有做袁凱昌、郭宇豪車禍資料登記，當時因為被告當時在
      現場，伊把他當作目擊證人，所以並未將被告列在交通事
      故現場圖上，事後才通知徐育騰到警局作筆錄，作完筆錄
      後就存查，伊沒有去釐清車禍究竟何人應負責，被告及林
      維玲之年籍資料是伊製作警詢筆錄時才知悉，案發當天畫
      的現場圖是沒有標示被告車輛等語（見本院卷第41頁、第
      42頁正反面、43頁正反面、44、45頁），並有告訴代理人
      提出道路交通事故現場圖1 張（見他字卷第183 頁）在卷
      可佐，其上確實未載任何有關被告駕駛車輛之車號、行向
      、車輛停放位置等資料，可見警員吳國禎自始並未將被告
      列為犯罪嫌疑人，自難認告訴人於97年1 月18日製作警詢
      筆錄時已獲悉被告存在，或對被告之犯罪行為有所確信，
      而得據以提起告訴，辯護人主張告訴人於製作警詢筆錄時
      已知悉被告年籍資料云云，顯非可採。查交通事故案件之
      過失判斷具有高度專業性，依案發當時分秒間瞬息萬變，
      告訴人證述僅知悉案發當時看見1 部自用小客車自右邊巷
      道駛出並闖紅燈，致伊向左閃避等情（見他字卷第11頁）
      ，對於該自用小客車為何人駕駛毫無知悉，告訴人案發後
      3 日已意識清醒，縱其質疑該車駕駛人可能為肇事原因，
      惟因告訴人並未與被告發生實際碰撞，告訴人欲確信該車
      駕駛人構成過失，誠屬不易，即使本件到場處理交通事故
      之員警吳國禎都將被告誤認為目擊證人，亦未為相關蒐證
      ，卷內甚至交通事故現場照片都付之闕如，自難認告訴人
      於98年11月17日證人林維玲製作警詢筆錄前已確信被告犯
      有過失傷害之犯行。員警吳國禎於98年12月1 日將載有C
      車及C 車行向之交通事故現場圖寄送袁凱昌，此據告訴人
      之母袁劉麗惠於偵查中證述明確（見他字卷第146 頁），
      並有信封袋及袋上郵票日期戳章可參（見本院卷第74頁）
      ，故本件告訴人可知悉被告之犯罪行為最早應以證人林維
      玲製作警詢筆錄時即98年11月17日起算，告訴人於99年4
      月20日提出本件告訴具體指訴被告犯罪，尚未逾越知悉犯
      人之時起6 個月內之告訴期間，當屬可信，應認本件並未
      逾告訴期間。
乙、實體方面：
一、訊據被告固坦承於前揭時、地，有駕車經過普義路、溪州三
    街交岔路口，發現被害人袁凱昌發生事故後，伊有留在現場
    等警察到現場等情不諱，惟矢口否認有何過失傷害犯行，辯
    稱：伊是直行普義路，並非自溪州三街闖紅燈右轉，伊留在
    現場是基於人道立場，並無過失云云，其辯護人則主張證人
    袁凱昌、郭宇豪、林維玲立場偏頗，且供述不一致，本件係
    袁凱昌操作機車不當，自行滑倒在地，始向警員吳國禎施壓
    ，並利用郭宇豪有可能再遭指訴之風險，配合已具相當成見
    之林維玲，共同指訴被告涉犯過失致重傷害云云。惟查：
（一）告訴人袁凱昌騎乘車牌號碼ME6-473 號重型機車，由普義
      路往東方向直行，因故緊急煞車，人車失控倒地滑行至對
      向車道內，適有郭宇豪駕駛車牌號碼GF-7988 號自用小客
      車由普義路往西方向行駛，因見袁凱昌突然滑入車道內，
      閃煞不及而撞擊袁凱昌，致袁凱昌受有頸椎第5 節骨折合
      併脊髓受傷、左側第2-3 肋骨骨折、左側肩胛骨骨折、左
      側肱骨骨折等傷害，此為被告所不爭執，並有告訴人袁凱
      昌於警詢、本院審理時證述明確（見他字卷第10、11頁，
      本院卷第33頁反面、第35頁正反面），並有證人林維玲於
      警詢、檢察官訊問及本院審理時證述明確（見他字卷第17
      、143 頁，偵卷第10、11頁，本院卷第38頁反面至第40頁
      反面）、證人郭宇豪於檢察官訊問及本院審理時證述（見
      他字卷第93、177 頁，本院卷第36、37、38頁）、證人吳
      國禎於檢察官訊問及本院審理時證述（見他字卷第144 、
      176 至177 頁，本院卷第43頁正反面、第44頁反面至第45
      頁），並有道路交通事故現場圖及草圖、交通事故調查報
      告表、證人林維玲、郭宇豪當庭標示被告車輛行進方向及
      停靠位置等在卷可稽（見他字卷第36、37、80、153A、16
      9 頁）。告訴人因本件交通事故而受有上開傷勢，有天晟
      醫院、國軍桃園總醫院附設民眾診療服務處、臺北市立聯
      合醫院中興院區診斷證明書共3 份可憑（見他字卷第5 至
      7 頁），又告訴人所受傷害，經認定「呈現頸椎第五節粉
      碎骨折併脊椎損傷，四肢呈癱瘓無肌力，98年1 月14日回
      診，肌力已有進步，依病況判定，極難復原恢復至正常，
      應已達難治之情況」、「病患診斷為頸椎脊髓不完全性損
      傷造成四肢不完全癱瘓... 造成行動徐緩、準確性差、平
      衡及協調能力不良、容易跌倒，大小便無法自行控制，需
      要定時導尿灌腸，日常生活因而需要專人協助，且在無醫
      療協助下無法生育。依目前醫療水準，其狀況永遠無法復
      原。其疾病屬中央健保局公告之重大傷病範疇。其狀況依
      目前醫療水準也符合達到無法治癒之程度」等情，有國軍
      桃園總醫院99年8 月17日醫桃企管字第0990002447號函及
      病歷資料、行政院國軍退除役官兵輔導委員會臺北榮民總
      醫院99年8 月18日北總神字第0990018903號函、振興醫療
      財團法人振興醫院99年8 月31日99振醫字第1175號函、長
      庚醫療財團法人林口長庚紀念醫院100 年1 月3 日（99）
      長庚院法字第0844號函在卷可憑，核屬刑法第10條第4 項
      第6 款所稱對於身體、健康重大難治之重傷害無疑，此部
      分事實，堪予認定。
（二）被告就本件車禍事故有過失，且其過失行為與告訴人所受
      重傷害結果間有因果關係：
    1.證人袁凱昌於警詢及本院審理時證稱：當時伊騎機車於普
      義路上，原本在普義路與溪州三街路口等候紅燈，後來綠
      燈亮，伊開始行駛，行駛經過溪州三街時，發現右側溪州
      三街有1 台轎車從伊右側衝出來，當下伊往左閃並緊急煞
      車，滑倒後就沒印象了等語（見他字卷第10、11頁，本院
      卷第33頁反面），明確證述係因看見被告駕駛之自用小客
      車突然自溪州三街駛出，遂左閃並緊急煞車，進而滑倒在
      地。
    2.證人林維玲於檢察官訊問時證述：伊從普義路往中原大學
      方向走，要去便利商店，在路口有1 輛黑白相間的車從巷
      口出來紅燈右轉，1 輛跟伊同方向的機車原本是在車道外
      側，為了閃躲，往內側移動滑倒到對向車被白色車撞到等
      語（見他字卷第143 頁、偵卷第10頁），其於本院審理時
      證稱：當時伊步行在普義路上往中原橋方向行走，要到7-
      11，還沒有過溪州三街，伊是站在現場後方看見車禍，當
      時普義路是綠燈，溪州三街是紅燈，有1 輛機車與伊同方
      向往中原橋方向行駛，因為溪州三街有1 輛自用小客車駛
      出，要紅燈右轉普義路，機車騎士看到後閃到左邊，有緊
      急煞車，後來翻倒摔車，撞到對向車道1 輛白色車輛左邊
      ，伊記下白色車輛車號，白色車輛的駕駛人有停下，伊轉
      而記下銀色有黑色菱形彩繪車輛車號，伊等到警察來，白
      色車、有黑色菱形彩繪2 輛車都沒有走，伊當時有跟警察
      說是那台車紅燈右轉，機車為閃避煞車才撞車，伊有留下
      電話給警察，卷附第36頁C 車位置是伊與警員吳國禎在檢
      察官偵查時一同確認畫上去等語（見本院卷第38頁反面、
      39頁正反面、40頁反面），前後證述內容並無二致。
    3.證人郭宇豪於本院審理時證稱：當時伊行駛普義路上，經
      過溪州三街與普義路口，是綠燈伊要直行，左側溪州三街
      是紅燈，有1 輛車從溪州三街紅燈右轉，伊就聽到煞車聲
      ，看到1 輛機車從對向車道滑到伊車輛左前方碰撞左前保
      險桿，紅燈右轉那輛車停在溪州三街右轉普義路路口轉角
      處，該車呈45度角，袁凱昌本來是行駛車道外側等語（見
      本院卷第36頁正反面），並有卷附交通事故現場圖及草圖
      、被告所駕駛車輛照片可佐（見他字卷第21、36頁、169
      頁）。證人林維玲與被告互不相識，已據被告、林維玲坦
      認在卷（見他字卷第145 頁，偵卷第10頁），衡情證人林
      維玲自無甘冒偽證罪責而設詞構陷被告之理，且其已明確
      證述被告車輛有黑白相間之特徵，亦與卷附被告車輛照片
      相符（見他字卷第21頁），以該車有特殊黑白格子彩繪，
      造型特殊，證人林維玲自無誤認可能，又依證人林維玲當
      時站立位置係位在普義路車道邊線靠近斑馬線處（見他字
      卷第153a頁），自可清楚看見被告駕車自溪州三街右轉普
      義路之情形，且證人林維玲於案發現場即當場向員警吳國
      禎表示有目擊整個交通事故發生，待員警處理完現場後，
      登錄電話後，林維玲始離去等情，亦據證人吳國禎證述在
      卷（見本院卷第43頁正反面），證人林維玲依其目擊事故
      現場之所見所聞而為客觀性陳述，應堪採信。被告之辯護
      人空言主張證人林維玲立場偏頗云云，並非可採。
    4.依被告所駕車輛事後停放位置係位在溪州三街、普義路轉
      角處，已據證人林維玲、吳國禎將被告車輛停放地點繪製
      在卷附交通事故現場圖上（見他字卷第36頁），被告郭宇
      豪亦標示於卷內相片上（見他字卷第153a頁），證人吳國
      禎於本院審理時亦證述：被告駕駛之「C 車」停放位置如
      卷附第36頁交通事故現場圖上所標示（見本院卷第41頁反
      面），員警吳國禎繪製草圖上（見他字卷第169 頁）亦有
      被告所駕車輛車號「4988」之行向標示，均足認被告當時
      行向確係自溪州三街右轉普義路至明。綜觀證人袁凱昌、
      郭宇豪、林維玲之前揭證述，可知袁凱昌原騎乘機車行駛
      普義路車道外側直行（見他字卷第143 頁，本院卷第35、
      38頁），且普義路燈號為綠燈，溪州三街為紅燈等情，倘
      非被告駕車闖紅燈突然自溪州三街巷口竄出，告訴人自無
      須瞬間反應扭轉車頭自原先行駛之普義路車道外側往內側
      偏閃之理，足徵告訴人斯時係因被告駕駛自用小客車闖紅
      燈右轉，已妨礙告訴人直行，若不煞車，將導致兩車直接
      碰撞之後果，故告訴人在直覺反應之下，始緊急煞車並將
      機車往車道內側偏行之動作，情極明灼。被告辯稱伊當時
      直行普義路車道內側，告訴人亦是騎在內側，聽到聲音後
      伊要往右閃云云，並提出車輛行進方向模擬影片為證，惟
      此部分辯解，不僅與前揭證人袁凱昌、林維玲、郭宇豪所
      述迥異，亦與被告車輛停靠轉角位置不符，其所辯為事後
      卸責之詞，不足採信。
    5.按汽車行駛至交岔路口，其行進、轉彎，應遵守燈光號誌
      ，且轉彎車應讓直行車先行，汽車行駛時，駕駛人應注意
      車前狀況，並隨時採取必要之安全措施，道路交通安全規
      則第102 條第1 項第1 款、第7 款、第94條第3 項，分別
      定有明文，而本件依卷附道路交通事故調查報告表（一）
      所載，事發當時為天候晴，柏油路面、路面乾燥無缺陷、
      道路無障礙物、視距良好等情況，以當時客觀環境觀察，
      並無不能注意之情形，被告竟疏未注意，行經上開交岔路
      口時，遇紅燈竟未停止仍闖越前行，且疏未注意車前左側
      是否有直行車通過該交岔路口之狀況，即貿然駛入該交岔
      路口逕自右轉，而肇致本件事故，被告疏未盡其應注意之
      義務而有過失，至為明灼，且因其過失行為致被害人於進
      入該交岔路口時，因見被告駕車闖紅燈突然自溪州三街巷
      口駛出，為免遭撞擊乃向左閃避並急煞，人車失控倒地滑
      行至對向車道撞擊郭宇豪駕駛之自用小客車，而受有前揭
      傷害，被告之過失行為與被害人之傷害結果間，有相當因
      果關係。
    6.綜上，本件事證明確，被告犯行堪以認定。
二、按其他於身體或健康有重大不治或難治之傷害者，為重傷，
    刑法第10條第4 項第6 款定有明文。查告訴人因本件車禍事
    故受有頸椎脊髓不完全性損傷造成四肢不完全癱瘓之傷害，
    已認定如前，其傷勢顯已達前揭條文所稱重傷害程度。核被
    告所為，係犯刑法第284 條第1 項後段之過失致重傷罪。爰
    審酌被告駕車闖紅燈，並輕忽交通安全，致釀本件事故，且
    其過失情節非輕，並造成被害人四肢癱瘓，生活起居須賴他
    人照護，受有莫大之身心痛苦，被告犯罪後猶否認其有過失
    ，未見悔意，迄未與被害人達成和解，及其品行、生活狀況
    、智識程度等一切情狀，量處如主文所示之刑，以資懲戒。
據上論斷，應依刑事訴訟法第284 條之1 、第299 條第1 項前段
，刑法第284 條第1 項後段，刑法施行法第1 條之1 第1 項、第
2 項前段，判決如主文。
本案經檢察官吳美文到庭執行職務。
中    華    民    國   100    年    5     月    31    日
                  刑事第一庭    法  官  張瓊華
以上正本證明與原本無異。
如不服本判決應於收受判決後10日內向本院提出上訴書狀，並應
敘述具體理由。其未敘述上訴理由者，應於上訴期間屆滿後20日
內向本院補提理由書( 均須按他造當事人之人數附繕本) 「切勿
逕送上級法院」。
                                書記官  陳孟君
中    華    民    國   100    年    6     月    8     日
附錄本案論罪科刑之法條：
中華民國刑法第284 條第1 項（過失傷害罪）
因過失傷害人者，處6 月以下有期徒刑、拘役或5 百元以下罰金
，致重傷者，處1 年以下有期徒刑、拘役或5 百元以下罰金。